臺灣高等法院刑事判決　　　　　　　 93年度交上易字第212號
　　上　訴　人　臺灣臺北地方法院檢察署檢察官
　　被　　　告　甲○○
　　選任辯護人　姜鈺君律師
　　　　　　　　張仁龍律師
　　　　　　　　林攸彥律師
上列上訴人因被告過失傷害案件，不服臺灣臺北地方法院92年度
交易字第386號，中華民國93年7月9日第一審判決（起訴案號：
臺灣臺北地方法院檢察署92年度偵字第6855號），本院判決如下
：
    主  文
原判決撤銷。
甲○○因過失傷害人致重傷，處有期徒刑伍月，如易科罰金，以
參佰元折算壹日。緩刑貳年。
    事  實
一、甲○○於民國92年1月15日凌晨1時43分許，駕駛車牌號碼Ｄ
    Ｃ－9328號自用小客車，沿臺北市○○○路南向北方向內側
    車道行駛，行經該路段與樂群二路交岔路口，擬由南向北方
    向直行通過路口，本應注意行車速度，依速限標誌或標線之
    規定，無標誌或標線者，行車時速不得超過50公里，且汽車
    行駛時，駕駛人應注意車前狀況、隨時採取必要之安全措施
    ，而當時天氣晴、夜間有照明、視距良好，市區○○道路乾
    燥、無缺陷、無障礙，行車管制號誌運作正常，依其智識、
    能力，又無不能注意之情事，詎甲○○竟疏未注意車前狀況
    ，且因深夜車輛稀少，貿然以超速行駛，適丁○○（73年4
    月19日生）違規騎乘未懸掛號牌之車牌號碼ＪＡＵ－206號
    重型機車搭載友人乙○○，沿臺北市○○○路由東向西方向
    行駛欲穿越敬業三路之路口，甲○○因閃煞不及，車輛前車
    頭撞擊丁○○、乙○○所騎乘機車左側車身，並將丁○○、
    乙○○所騎乘機車往北推移越過樂群二路，甲○○之車頭嗣
    撞及敬業三路與樂群二路路口北側中央分隔島後，始行靜止
    ，丁○○、乙○○騎乘之機車則越過上開路口沿著敬業三路
    往北北東方向滑行，至敬業三路外側車道中始靜止，致丁○○受有頭部外傷併嚴重腦挫傷、上頷骨、下頷骨、齒槽骨骨
    折、左側脛腓骨骨折、骨盆骨折、腹部鈍傷、右眼挫傷、臉
    部、軀幹、肢體多處擦傷（左眼上方2.5×2公分、右額2×2
    公分、右顴5×3公分、右嘴角外側2×1公分、右上腹部及右
    下腹部15×12公分、右髖部3×3公分、右膝2×2.5公分、左
    手0.5×1公分擦傷、右眼瘀腫、下唇1.5×1公分撕裂傷、頸
    椎損傷）之傷勢，致左側腓神經及脛神經之傷害造成左下肢
    機能難治之普通傷害，並造成認知功能受損、記憶力衰退、
    情緒不穩、社會功能亦較差化之中樞神經受損之重傷害；乙○○則受有左股骨骨折、左側脛骨腓骨開放性骨折、左側脛
    骨平台骨折、左側內踝骨折、左足第一趾近端趾骨開放性骨
    折、左腕橈骨遠端骨折、左足深部撕裂傷（大於10公分）、
    腹部鈍挫傷之普通傷害。甲○○肇事後，主動報警，並於員
    警前往現場處理時，向員警承認係肇事人，並接受裁判。
二、案經丁○○法定代理人丙○○訴由臺北市政府警察局中山分
    局、乙○○訴由臺灣臺北地方法院檢察署檢察官偵查起訴。
    理  由
壹、程序部分：
一、93年度台上字第3533號判決要旨「刑事訴訟法第159條第1項
    雖規定，被告以外之人於審判外之言詞或書面陳述，除法律
    有規定外，不得作為證據。惟同法第159條之5第2項已規定
    ，當事人、代理人或辯護人於法院調查證據時，知有第159
    條第1項不得為證據之情形，而未於言詞辯論終結前聲明異
    議者，視為有前項之同意（指同條第1項之同意作為證據）
    。此乃第159條第1項所容許，得作為證據之例外規定之一。
    經查本案被告、檢察官、辯護人於言詞辯論終結前，均未就
    所調查之證據主張有刑事訴訟法第159條第1項不得為證據之
    情形（本院94年3月8日審判程序筆錄），是參照上開最高法
    院判決要旨，本案經調查之證據均有證據能力，合先敘明。
貳、實體部分：
一、訊據被告甲○○坦承於上揭時、地駕駛車牌號碼ＤＣ－9328
    號自小客車超速行駛，致撞擊被害人丁○○騎乘搭載乙○○
    之車牌號碼ＪＡＵ－2056號重型機車，惟辯稱其並未闖紅燈
    ，被害人丁○○所受之傷害，尚未達重傷害之程度等語。
二、經查：
１、被告於92年1月15日凌晨1時43分許，駕駛車牌號碼ＤＣ－93
    28號自用小客車，沿臺北市○○○路南向北方向內側車道行
    駛，行經該路段與樂群二路交岔路口，疏未注意車前狀況及
    減速慢行，以超過速限50公里之速度高速行駛，致與沿樂群
    二路東向西欲穿越敬業三路，由被害人丁○○所騎乘後載乙○○之車牌號碼ＪＡＵ－206號重型機車踫撞之事實，業經
    被告於警、偵訊、原審及本院審理中坦承不諱，且有臺北市
    政府警察局中山分局交通分隊道路交通事故調查報告表 (一
    ) 、(二)、現場圖、談話紀錄表、補充資料表、現場照片、
    車輛照片在卷可稽，經核現場圖從刮地痕起點至被告撞擊安
    全島停車位置之車頭為止，全長約15.5公尺，且被害人丁○○之機車被推移上開路口約22.5公尺，依「一般公路汽車煞
    車距離、行車速度對照表」，被告已超過時速50公里行車，
    被告所駕車輛最後停止位置與被害人所乘機車最後倒地位置
    間，地面殘留有大量汽機車碎片，被害人丁○○所乘機車事
    故後左側車身內凹、前車頭輪軸斷裂、前輪掉落、座墊脫落
    、車殼破碎、右側車身有刮地痕、油料溢出，全車體支離破
    碎，被告所駕車輛則前車頭嚴重內凹損壞（前保險桿彎曲變
    形、前車燈破損、引擎蓋內凹突起）、大牌飛落至路口北側
    敬業三路南向北方向內側車道內，有場照片可按，並據證人
    即當日據報到場處理之臺北市政府警察局中山分局交通分隊
    員警李燕霖證述在卷，亦可見當時撞擊力之強大，依客觀情
    況，核與被告自白超速行駛相符。被告行進之敬業三路，甚
    為寬闊平直且照明充足，有現場照片可稽，依客觀環境，被
    告應可察見車輛前方相當距離以外之道路、人車之車前狀況
    ，且被告亦知其行車欲穿越路口，卻未提高注意，其顯疏未
    注意車前狀況。
２、被害人丁○○因此受有頭部外傷併嚴重腦挫傷、上頷骨、下
    頷骨、齒槽骨骨折、左側脛腓骨骨折、骨盆骨折、腹部鈍傷
    、右眼挫傷、臉部、軀幹、肢體多處擦傷（左眼上方2.5×2
    公分、右額2×2公分、右顴5×3公分、右嘴角外側2×1公分
    、右上腹部及右下腹部15×12公分、右髖部3×3公分、右膝
    2×2.5公分、左手0.5 ×1公分擦傷、右眼瘀腫、下唇1.5×
    1公分撕裂傷、頸椎損傷）之傷勢，致左側腓神經及脛神經
    之傷害造成左下肢機能難治，且造成認知功能受損、記憶力
    衰退、情緒不穩、社會功能亦較差之中樞神經受損之重傷害
    ，有被害人丁○○就診之財團法人嘉義基督教醫院（以下簡
    稱嘉義基督教醫院）、財團法人天主教聖馬爾定醫院（以下
    簡稱聖馬爾定醫院）診斷證明書及函件在卷可稽。按刑法第
    10 條第4項第4款所稱毀敗一肢以上之機能，係指肢體因傷
    害之結果完全喪失其效用而言；初不以驗斷時之狀況如何為
    標準，如經過相當之診治而能回復原狀，或雖不能回復原狀
    而僅祇減衰其效用者，仍不得謂為該款之重傷，有最高法院
    25年度上字第4680號、28年度上字第1098號判例可參，是聖
    馬爾定醫院93年11月16日 (93)惠醫字第1589號函雖稱「劉
    員因外傷導致左側腓神經及脛神經之傷害，造成左下肢機能
    難治之重傷害」，惟依函覆內容被害人丁○○之左下肢之功
    能並非完全毀敗，而係減衰其功能，而難於治療，尚與刑法
    之毀敗一肢以上之機能之重傷害之要件不符，被害人丁○○
    此部分之傷害，尚不構成重傷害。又按刑法第10條第4項第6
    款之重傷，係指除去同項第1款至第5款之傷害，而於身體或
    健康有重大不治或難治之傷害者而言。依嘉義基督教醫院93
    年12 月27日 (93)嘉基醫字第2276號函稱「丁○○因中樞神
    經受損致認知功能受損、記憶力退化、情緒不穩定、社會功
    能亦較差，可由病歷、精神科智力測驗結果得證，按現有之
    醫療技術，中樞神經受損之後遺症確屬難治之重大傷害」，
    雖該函檢附之92年12月29日精神科心理衡鑑／治療介及報告
    單就行為觀察與晤談欄記載「個案由母親陪同前往醫院進行
    測驗，衣著整齊，可配合測的進行，專心注意力佳，有問有
    答，語文理解與表達能力可，對較難的測驗項目堅持度高，
    挫折忍受力尚可；測驗結果與解釋欄記載「個案之總智能為
    104 ，語文智商為109，操作智商為104，皆屬於中等智能程
    度，因素指數分數分別為：語文理解分數＝98、知覺組織分
    數＝11 5、工作記憶分數＝103。與先前 (92.07)在測驗上
    的表現相較，每一項分測驗，皆又有些進步的情形」，惟該
    函檢附之職能治療記錄單，日常生活評量表綜合評語記載「
    個案在文字數學、休閒生活及生活品質方面有明顯退化，在
    個人衛生習慣、應變能力方面需稍加指導，屬良好」、注意
    力測驗記載「屬輕度障礙」、手部靈巧度測驗記載「重度障
    礙」；主要問題欄則記載「１、病人工作技巧差：精細動作
    協調度差，工具能力差，只能接受簡單3─5步驟工作，無法
    獨立組織計畫工作內容，無法獨立做決定。２、病人人際互
    動行為差，包括肢體表達能力差，依賴性大，多負向態度，
    人際信任度差。３、病人認知功能受損，如長期記憶力。４
    、病人休閒生活品質差，對生活缺乏計畫，對未來缺乏具體
    計畫」。是綜合各情，被害人丁○○之總智能測驗結果雖屬
    中上等智能程度，惟其因本件車禍中樞神經受損，在認知功
    能、記憶力、情緒控制、社會功能上造成現有之醫療技術中
    難治之傷害，而中樞神經受損，所引致之認知功能、記憶力
    、情緒控制、社會功能之傷害，與被害人之工作技巧、人際
    互動、認知功能、生活品質，習習相關，被害人中樞神經之
    傷害難謂非對健康之重大傷害。是應認丁○○中樞神經部分
    之受傷已達致重傷害之程度。
３、乙○○受有左股骨骨折、左側脛骨腓骨開放性骨折、左側脛
    骨平台骨折、左側內踝骨折、左足第一趾近端趾骨開放性骨
    折、左腕橈骨遠端骨折、左足深部撕裂傷（大於10公分）、
    腹部鈍挫傷之傷害，有三軍總醫院附設民眾診療服務處診斷
    證明書在卷可按，其受傷亦堪認定。
４、檢察官起訴書認被告當日駕車行近臺北市○○○路、樂群二
    路交岔路口，違反行車管制號誌，惟被告堅詞否認違反行車
    管制號誌，而告訴人乙○○亦證稱當日其為後座乘客，車輛
    行進間並未注意路口號誌等語，此外亦無其他人證或物證足
    認被告有違反號誌行駛，洵難認定被告於案發時有闖紅燈。
    至原審判決以被害人所乘機車「現場圖刮地痕」起點判斷，
    被告所駕車輛撞及被害人所乘機車之際，業已沿敬業三路由
    南向北方向通過樂群二路半路口、前行逾13.7公尺（計算方
    式：「樂群二路東向西方向二車道寬度」6公尺、3公尺，加
    上「樂群二路西向東方向二車道寬度」3公尺、6公尺，減去
    「『現場圖刮地痕』起點至樂群二路北側路緣延伸線之距
    離」4.3公尺，計為13.7公尺，此距離尚不包括路口南向北
    方向停止線至樂群二路南側路緣之距離）；反之，被害人所
    乘機車則僅由東向西進入路口約6公尺即發生碰撞（計算方
    式：「敬業三路南向北方向二車道寬度」6公尺、3公尺，減
    去「『現場圖刮地痕』起點與敬業三路中央交通分隔島延
    伸線間距離」3.5公尺，計為5.5公尺，此距離亦不包括路口
    東向西方向停止線至敬業三路東側路緣之距離），倘被告所
    駕車輛確闖越紅燈、進入路口，焉能安然通過樂群二路西向
    東方向及東向西方向內側車道車流、前行逾13公尺之遙？惟
    查案發時間，正值凌晨1時43分許，並非交通尖峰時間，肇
    事路口亦非交通樞紐路口，行車甚少，有多幀案發時現場照
    片可稽，如以被告於案發時能順利穿越樂群二路西向東、東
    向西方向內側車道前行13公尺，而被害人僅僅進入路口6公
    尺，遽認被告未闖紅燈，被害人丁○○闖紅燈，稍嫌速斷，
    併此敘明。
５、按行車速度，依速限標誌或標線之規定，無標誌或標線者，
    行車速度不得超過五十公里。又汽車行駛時，駕駛人應注意
    車前狀況及兩車併行之間隔，並隨時採取必要之安全措施，
    道路交通安全規則第93條第1項第1款、第94條第3項分別定
    有明文。本件車禍發生時，天氣晴、夜間有照明、視距良好
    ，市區○○道路乾燥、無缺陷及障礙，行車管制號誌運作正
    常，依被告智識、能力，又無不能注意之情事，前已述及，
    詎被告竟疏未注意車前狀況，因深夜車輛稀少，超速行駛，
    致發現被害人丁○○附載乙○○所騎乘車牌遺失、未懸掛號
    牌之車牌號碼重型機車時，閃避不及，而撞擊被害人丁○○
    所乘機車左側車身，被害人丁○○、乙○○均因而受有上開
    之重傷害、傷害，被告未注意車前狀況、超速行駛之過失甚
    明，且其過失行為與被害人二人之所受之傷害間，有相當因
    果關係。就被告超速行駛為肇事原因部分，臺北市車輛行車
    事故鑑定委員會、臺北市政府交通局亦同此認定，有臺北市
    車輛行車事故鑑定委員會北鑑審字第09230112400號覆函暨
    鑑定意見書、附圖、說明、臺北市政府交通局北市交五字第
    09331244700號覆函暨鑑定覆議意見書附卷可佐；至鑑定、
    覆議意見均未能就被告、被害人何者闖越紅燈為判別，該部
    分之意見，無可採信。是綜上所述，本件事證明確，被告犯
    行洵堪認定，應依法論科。
三、核被告所為係犯刑法第284條第1項前段之過失傷害罪及同條
    後段之過失傷害人致重傷罪。被告以一過失行為造成被害人
    丁○○重傷及告訴人乙○○受傷，係以一行為觸犯過失傷害
    人致重傷罪及過失傷害罪二罪名，為想像競合犯，應從一重
    之過失傷害人致重傷罪處斷。又被告肇事後，主動以當時持
    有之行動電話報警，且於員警前往現場處理時，承認為肇事
    人，嗣並接受裁判，有臺北市政府警察局北市警勤字第0924
    286240號覆函、勤務指揮中心受理各類案件記錄單、臺北市
    政府警察局中山分局交通分隊自首調查表在卷足徵，被告之
    情形符合自首之要件，應依刑法第62條前段之規定，減輕其
    刑。
四、原審審理結果認被告事證明確據以論罪科刑，固非無見，然
    原審認定被害人違反交通號誌，尚嫌速斷，業如前述；且被
    告業與被害人丁○○、乙○○達成和解，分別賠償丁○○新
    台幣（下同）450萬元、乙○○200萬元，有本院和解筆錄可
    按，原審未及審酌，檢察官以被告量刑過輕而上訴，並無理
    由，惟原判決既有前揭未洽之處，自應由本院將原判決撤銷
    改判。爰審酌被告素行良好，有本院被告全國前案紀錄表在
    卷可佐，而駕駛汽車係高度危險之活動，牽涉用路人之安全
    ，稍一不慎往往造成他人生命、身體之傷害，被告超速行車
    ，致造成被害人二人嚴重之傷害，惟被告事後坦承犯行，並
    賠償被害人之損害，犯後態度良好等一切情狀，量處如主文
    所示之刑，並諭知易科罰金之折算標準，以資警惕。又查被
    告前未曾受有期徒刑以上刑之宣告，有本院被告前科紀錄表
    在卷可按，因一時疏忽致犯本罪，且犯後坦承犯行，深知悔
    悟，本院認其經此次科刑教訓後，當益知警惕，應無再犯之
    虞，因認其所受宣告之刑，以暫不執行為適當，爰併予宣告
    緩刑2年，以勵來茲，而啟自新。
據上論斷，應依刑事訴訟法第369條第1項前段、第364條、第299
條第1項前段，刑法第284條第1項、第55條、第62條前段、第41
條第1項、第74條第1款，罰金罰鍰提高標準條例第1條前段、第2
條，判決如主文。
本案經檢察官錢漢良到庭執行職務。
中　　華　　民　　國　　94　　年　　3　　月　　22　　日
　　　　　　　　　刑事第十六庭
                              審判長法　官  曾德水
　　　　　　　　　　　　　　　　　  法　官  江國華
　　　　　　　　　　　　　　　　　　法　官  杜惠錦
以上正本證明與原本無異。
不得上訴。
                                    書記官  楊秋鈴
中　　華　　民　　國　　94　　年　　3 　　月　　22　　日
附錄：刑法第284條第1項
中華民國刑法第284條
 (過失傷害罪)
因過失傷害人者，處六月以下有期徒刑、拘役或五百元以下罰金
，致重傷者，處一年以下有期徒刑、拘役或五百元以下罰金。
